---
title: "Presentación"
description: |
  Presentamos la visualización y análisis econométrico para los
  datos del COVID-19, presentados como serie de tiempo con las siguientes supuestos.   
author:
  - name: "Rafael Martínez Martínez"
    url: https://github.com/rafneta
    affiliation: CIDE-ME2019
    affiliation_url: https://cide.edu/programas/me
#site: distill::distill_website
output: 
  distill::distill_article:
    toc: true
    toc_depth: 3
bibliography: bibliografia.bib
---

```{r setup, include=FALSE}
knitr::opts_chunk$set(echo = TRUE)#con esto se depliegan los teoremas

# Learn more about creating websites with Distill at:
# https://rstudio.github.io/distill/website.html
```



<aside>
This content will appear in the gutter of the article.
</aside>


<div align="center">
<iframe width="560" height="315" src="https://youtu.be/bdubU8iTLwg" frameborder="0" allow="autoplay; encrypted-media" allowfullscreen></iframe>
</div>




Existen varias consideraciones sobre que y como modelar la pandemia, en la platica de Rafael Prieto Curiel [@flacsorafael], se expone a manera de divulgación el modelo SIR (Suseptibles-Infectados-Recuperados), y como el número de casos reportados esta relacionado con el número de priebas realizadas.

Para la recopilación de los datos y visualisación, hay varios factores a considerar, por ejmplo la actualización de las bases de datos, resulta ser que los datos (numero de infectados, numñero de muertes, etc.) a la fecha, se siguen actuizando, lo que hace complicado tomar decisiones de pólitica pública, pues no se tienen toda la información, esto es comentado por Sebastian Garrido [@flacsosegasi], y reportado en FALTA DOCUMENTO.

El modelo CENTINELA propone estimar los casos confirmados de acuerdo a ciertas mediciones elaboradas, algunos investigadores han tomado estos datos y ha elaborado sus propios proyecciones, una de estas proyecciones, debida a Arturo Erdely [@flacsoerdely], establece una preycción de casos maximos reportados para el 5 de junio  diarios aproximadamente 2500, pero al 30 de mayo la fecha oficial ya es de $2885$ 

```{r}
84627-87512
```

La vigilancia epidemiologica no tiene rigor estadístico, 

Para fines de vigilancia se considera

- Caso confirmado. A la persona que cuente con un diagnóstico conformado

En los estandares mudiales de vigilancia, no se tienen la intención de capturar todos los casos, se quiere describor tendencias a lo largo del tiempo.  

- vigilancia rutunaria. Notificación de casos
- vigilancia centinela. Complementaris, para obtener información nominal detallada, se debe realizar en lugares estratégicamente seleccionados (representativos de la población).

En México se cuenta con 475 unidades centinela,[@flacsoricardo]


Ahora evidentemente este es un problema de comunicación, y evdentemente cada la comunicación de las noticias sobre la pandemia deber de hacerse con responsabilidad [@flacsomaria] 

## Prpopuesta del trabajo
La propuestadel trabajo es poryectar la serie de los datos confirmados un un valor de equilibrio y asi proyectar lo s casos confrmados por dñia mediate una serie de tiempo. 






## Acknowledgments {.appendix}

This is a place to recognize people and institutions. It may also be a good place
to acknowledge and cite software that makes your work possible.