---
title: "Presentación"
description: |
  Presentamos la visualización y análisis econométrico para los
  datos del COVID-19, presentados como serie de tiempo con las siguientes supuestos.   
author:
  - name: "Rafael Martínez Martínez"
    url: https://github.com/rafneta
    affiliation: CIDE-ME2019
    affiliation_url: https://www.rstudio.com
#site: distill::distill_website
output: 
  distill::distill_article:
    toc: true
    toc_depth: 2
bibliography: bibliografia.bib
---

```{r setup, include=FALSE}
knitr::opts_chunk$set(echo = FALSE)

# Learn more about creating websites with Distill at:
# https://rstudio.github.io/distill/website.html
```

# Series de tiempo

* Los datos presentan un orden temporal [@xie2015] 
* Dado que no concemos los resultado de estas variables no se conocen entonces pueden verse como variales aleatorias. <aside>
This content will appear in the gutter of the article.
</aside>
* Tenemos un proceso estocastico indexado por el tiempo
* CUando observamos estos datos tenemos una realización ^[This will become a hover-able footnote].. 

```{r, layout="l-body-outset", fig.width=6, fig.height=1.5}
library(ggplot2)
ggplot(diamonds, aes(carat, price)) + geom_smooth() +
  facet_grid(~ cut)
```

<aside>
This content will appear in the gutter of the article.
</aside>

<a id='equation-infinite'></a>
$$
1 + c + c^2 + c^3 + \cdots = \frac{1}{1 -c } \tag{1}
$$
To prove key formula [(1)](#equation-infinite), ahora para poner otra bibliografia [@flacsosegasi]

![](https://youtu.be/zNzZ1PfUDNk)
![](https://www.youtube.com/watch?v=zNzZ1PfUDNk)

## Acknowledgments {.appendix}

This is a place to recognize people and institutions. It may also be a good place
to acknowledge and cite software that makes your work possible.