---
title: "Series de Tiempo"
description: |
  Se presentan los conceptos básicos de series de tiempo, y las su estudñio econométrico
author:
  - name: Rafael Martínez Martínez
    url: https://github.com/rafneta
    affiliation: CIDE-ME2019
    affiliation_url: https://cide.edu/programas/me
date: "`r Sys.Date()`"
output: 
  distill::distill_article:
    toc: true
    toc_depth: 3
bibliography: bibliografia.bib
---

```{r setup, include=FALSE}
knitr::opts_chunk$set(echo = TRUE)
```

Distill is a publication format for scientific and technical writing, native to the web. 

Learn more about using Distill for R Markdown at <https://rstudio.github.io/distill>.

# Series de Tiempo

## Regresión con series de tiempo

Colección de observaciones, igualmente espaciados.



$$\{X_t\}_{t\in\mathbb{N}}$$


donde $X_t:\Omega\rightarrow\mathbb{R}$ es una variable aleatoria, uan serie de tiempo es una realización de todas las posibles, 

$$\mathbb{E}(X_t)=\frac{1}{T}\sum_t X_t$$
 Propiedad de ergodicidad.
 
 Propiedad de estacionariedad
 
 - Fuerte: 
 $$(X_{i_1},X_{i_2},\ldots,X{i_n})=(X_{i_1+h},X_{i_2+h},\ldots,X{i_n+h})$$
 
 orden (1) $\forall t,s$ $X_t=X_s$
 
 orden (2) $\forall t,s$ $(X_t,X_s)=(X_{t+h},X_{s+h}$
 
 Orden 1  media, varianza y predicción
 
 Estacinaonalidad  (debil de segundo orden)
 
1) $\forall t$ $\mathbb{E}(X_t)=\mu$
2)  $\forall t$ $\mathbb{V}(X_t)=\sigma^2$ (se optienen de la tercera)
3) $\gamma(s,t)=Cov(X_t,X_s)=\gamma(|t-s|)$
4) equivalente a 3) $\gamma(h)=Cov(X_t,X_{t+h})=\gamma(|h|)$
$\gamma$ *función de autocovarianzao (autocorrelacion)* como el presente y el pasado estan realcionados entre si, dependencia dinámica

Esto determina el mejor predictor lineal. 

Función de autocorrelación

\begin{equation}
\rho(h)=\frac{\gamma(h)}{\gamma(0)}
\end{equation}

Solo pintamos el lado derecho 

$$\rho(0)=1$$

La evalaución nos da un aidea del poder predictivo para diferentes intervalos de tiempo, si lo vemos hacia el futuro. Hacia el pasado le llamas memoria. 

### Modelo MA(1) (MOving average)

$\{\epsilon_t\}$ estacionario con $\mathbb{E}(\epsilon_t)=0$ $\mathbb{V}ar(\epsilon_t)=\sigma^2$


$$
\rho(h)=\begin{cases}
1&\text{ si } h=0\\
0&\text{otro caso}
\end{cases}
$$



Sea $\{\epsilon_t\}$ $RB(0,\sigma^2)$, y definimos

$$X_t = \varepsilon_t + \theta\varepsilon_{t-1}$$

entonces 

$$
\rho(X_t,X_{t+h})=\begin{cases}
\theta\sigma^2&\text{ si } h=1\\
0&\text{otro caso}
\end{cases}
$$
Trabajo final, normalmente

1. Pregunta economica
2. Recopilacion de datos
3. Justifiación metodologiac que puedes hacer con esos datos
4. Estimación 
5. Analisis de validez de essa estimación 
6. Conclusión


### Trabajo 
Reflexionar sobre la técnica ecónometricas, discusión sobre como se estima o como se puede estimar, toda tecnica econometrica la matriz robusta, etc, 
EL INTERES DE COMO SE HIZO LA ECONOMETRIA Y PORQUE ASÍ ORIENTADO A LO TÉCNICO

\begin{equation}
1 + c + c^2 + c^3 + \cdots = \frac{1}{1 -c } 
 (\#eq:binom1)
\end{equation}


To prove key formula \@ref(eq:binom1)

```{theorem, name="Teorema de pitadoras", label='foo'}
Here is my theorem.
```

el teorema \@ref(thm:foo)

# Series de tiempo

* Los datos presentan un orden temporal
* Dado que no concemos los resultado de estas variables no se conocen entonces pueden verse como variales aleatorias. <aside>
This content will appear in the gutter of the article.
</aside>
* Tenemos un proceso estocastico indexado por el tiempo
* CUando observamos estos datos tenemos una realización ^[This will become a hover-able footnote].. 

```{r, layout="l-body-outset", fig.width=6, fig.height=1.5}
library(ggplot2)
ggplot(diamonds, aes(carat, price)) + geom_smooth() +
  facet_grid(~ cut)
```
